最　高　行　政　法　院　判　決　　　　　　　　　　九十三年度判字第五三九號
　　上　訴　人　甲○○○
　　訴訟代理人　乙○○
　　被 上訴 人　勞工保險局
　　代　表　人　丙○○
右當事人間因老年農民福利津貼事件，上訴人對於中華民國九十二年一月九日臺北高
等行政法院九十年度訴字第四五九一號判決，提起上訴。本院判決如左：
　　主  文
原判決廢棄，發回臺北高等行政法院。
　　理  由
一、本件上訴人再原審起訴主張：上訴人於九十年一月二日向台中縣后里鄉農會申請
    發給老年農民福利津貼（以下簡稱老農津貼），經台中縣后里鄉農會報由行政院
    農業委員會轉請受託機關即被上訴人審查結果，認上訴人已領取勞保老年給付，
    且係於八十七年十一月十一日老年農民福利津貼暫行條例（以下簡稱老農津貼暫
    行條例）修正公布後之八十九年七月十五日再參加農保，所請發給老農津貼，與
    老農津貼暫行條例第四條第三項規定不符，被上訴人乃於九十年二月二十七日以
    保受字第六六○四六二八號函核定不予發給。上訴人不服，循序提起行政訴訟。
    按上訴人於八十六年申請加入農民健康保險，經后里鄉農會於八十六年二月十四
    日代收上訴人繳納之農民健康保險及全民健康保險保費，嗣上訴人於九十年一月
    二日申請老農津貼時已年滿六十歲，農民健康保險年資計超過六個月以上，被上
    訴人應發給老農津貼予上訴人。
二、被上訴人則以：按「本條例所稱老年農民，應符合下列各款資格條件：一、年滿
    六十五歲。二、申領時參加農民健康保險之農民且加保年資合計六個月以上者或
    已領取勞工保險老年給付之漁會甲類會員，且會員年資合計六個月以上者。」、
    「已領取社會保險老年給付者，於本條例修正通過後再加入農民健康保險者或加
    入勞工保險之漁會甲類會員，不適用本條例之規定。」，為八十七年十一月十一
    日修正公布之老農津貼暫行條例第三條及第四條所規定。又老年農民福利津貼申
    領及核發辦法第四條規定：「本條例第四條第三項所稱已領取社會保險老年給付
    者，其範圍如下：一、已領取公務人員保險養老給付者；二、已領取勞工保險老
    年給付者；三、已領取私立學校教職員保險養老給付者；四、已領取軍人保險退
    伍給付者。」經查上訴人已領取勞保老年給付，其係於老農津貼暫行條例修正公
    布後之八十九年七月十五日再參加農保，有現金老年給付及被保險人異動資料影
    本可稽，被上訴人以九十年二月二十七日保受字第六六○四六二八號函核定不予
    發給上訴人褔利津貼，並無不合等語。資為抗辯。
三、原審駁回上訴人在原審之訴，係以：查九十年二月二十七日保受字第六六○四六
    二八號函核定不予發給老農津貼，發函機關名義上固為被上訴人，惟依老農津貼
    暫行條例第二條暨老年農民福利津貼申領及核發辦法第六條規定，被上訴人係受
    行政院農業委員會委託辦理老農津貼業務，且被上訴人與行政院農業委員會間並
    無隸屬關係，故被上訴人並非原處分機關。苟當事人對老農津貼之核定、發給金
    額等事項有所爭執，仍應以原處分機關行政院農業委員會為對象，始為適法。上
    訴人以非原處分機關之被上訴人為行政爭訟事件對象，其有當事人不適格，甚為
    顯然，而該事項係屬無法補正之事項，是上訴人之訴，依其所訴之事實，在法律
    上顯無理由，依行政訴訟法第一百零七條第三項規定，不經言詞辯論，逕以判決
    駁回之。為其判決之論據。固非無據。
四、惟本院按：「原告之訴，有左列各款情形之一者，行政法院應以裁定駁回之。但
    其情形可以補正者，審判長應定期間先命補正。」、「撤銷訴訟，原告於訴狀誤
    列被告機關者，準用第一項之規定。」行政訴訟法第一百零七條第一項、第二項
    定有明文。本件上訴人於原審起訴時誤列被告為勞工保險局，固為事實。惟依上
    引行政訴訟法規定，該訴訟要件之欠缺係屬可以補正之事項，原審應定期間先命
    補正，尚不得逕以上訴人之訴為當事人不適格予以駁回。原判決認上訴人以非原
    處分機關之被上訴人為行政爭訟事件對象，其有當事人不適格，而該事項係屬無
    法補正之事項，是上訴人之訴，在法律上顯無理由，不經言詞辯論而判決駁回之
    ，經核於法尚有未合。上訴意旨雖未就此加以指摘，然訴訟合法要件屬於法院應
    依職權調查之事項，原審對訴訟合法要件之欠缺未依職權裁定命補正而逕予駁回
    ，自屬可議，應認本件上訴為有理由。爰將原判決廢棄。並發回原審法院依本判
    決意旨另為適法之裁判。
據上論結，本件上訴為有理由，依行政訴訟法第二百五十六條第一項、第二百六十條
第一項，判決如主文。
中　　華　　民　　國　　九十三　　　年　　　四　　　　月　　　三十　　　日
                    最 高 行 政 法 院  第 一 庭
                                審 判 長 法  官　　　黃　綠　星
                                         法  官      劉  鑫  楨
                                         法  官　　　蔡　進　田
                                         法  官　　　黃　璽　君
                                         法  官　　　廖　宏　明
右  正  本  證  明  與  原  本  無  異
　　　　　　　　　　　　　　　　　　　　 法院書記官　彭  秀  玲
中　　華　　民　　國　　九十三　　　年　　　四　　　　月　　　三十　　　日
